---
title: "mvwizr"
output: rmarkdown::html_vignette
vignette: >
  %\VignetteIndexEntry{mvwizr}
  %\VignetteEngine{knitr::rmarkdown}
  %\VignetteEncoding{UTF-8}
---

```{r, include = FALSE}
knitr::opts_chunk$set(
  collapse = TRUE,
  comment = "#>"
)
```

```{r setup}
library(mvwizr)
```

# Beispielgrafiken

Im Folgenden werden einige Beispielgrafiken, die mit mvwizr produziert wurden, gezeigt. Es handelt sich dabei nur um eine Auswahl.

## Verlaufsgrafiken für Mischproben

Wir können den Verlauf für einzelne Substanzen für einzelne Stationen inklusive der minimalen und maximalen Bestimmungsgrenzen (falls vorhanden) plotten. Dafür gibt es verschiedene Darstellungsarten; z.B. mittels Barplot:

```{r fig.width=8, fig.height=5}
plot_misch_verlauf(mvdaten_beispiel_mvwizr, regulierungen_mvwizr, stationscode = "URT010", plot_typ = "barplot", id_substanz = 71)
```

Andererseits ist auch die Darstellung von Summen möglich (z.B. aller Pestizide hier). Falls dafür der "Treppen"-Plot ausgewählt wird, muss sichergestellt werden, dass es keine überlappenden Intervalle gibt, da eine Visualisierung mit Linien sonst nicht möglich ist:

```{r fig.width=8, fig.height=5}
plot_misch_verlauf(mvdaten_beispiel_mvwizr, regulierungen_mvwizr, stationscode = "URT010", plot_typ = "treppen", zulassungstyp = "[BP]")
```

Bei der Summendarstellung mit Barplots kann schliesslich auch die Verteilung pro (arbiträrer) Kategorie gezeigt werden, wobei der Name der Variable für die Kategorie angegeben werden muss (hier "PARAMETERGRUPPE"):

```{r fig.width=8, fig.height=5}
plot_misch_verlauf(mvdaten_beispiel_mvwizr, regulierungen_mvwizr, "URT010", plot_typ = "barplot_gruppen",
                   zulassungstyp = "Alle", plot_parametergruppe = "PARAMETERGRUPPE")
```

## Überschreitungsgrafiken

mvwizr bietet auch verschiedene Grafiken an, um (kurzzeitige oder andauernde) Überschreitungen der GSchV-Grenzwerte zu visualisieren. Im folgenden Beispiel werden andauernde Überschreitungen pro Substanz (d.h. Probendauer >= 10 Tage) für die Station "URT010" in den Jahren 2019 bis 2020 ausgewertet.

```{r fig.width=7, fig.height=7}
plot_misch_ue(rq_ue_beispiel_mvwizr, stationscode = "URT010", plot_typ = "andauernd", jahr = c(2019, 2020))
```

Auch summierte Grafiken (ohne Aufschlüsselung nach Substanz) sind möglich; im Folgenden eine Zeitreihe für die Überschreitung von akuten Qualitätskriterien:

```{r fig.width=7, fig.height=5}
plot_misch_ue_qk(rq_ue_beispiel_mvwizr, qk = "akut", detailliert = FALSE)
```


## Ökotoxgrafiken

Die Ökotoxgrafiken zeigen Einzel- und Mischungstoxizitäten auf und werden für die Beurteilung gemäss MSK benötigt. Im folgenden Beispiel ist die Stationsübersicht Ökotoxikologie für andauernde Belastungen abgebildet.

```{r fig.width=8, fig.height=9}
plot_misch_oekotox_uebersicht(rq_ue_beispiel_mvwizr, stationscode = "URT010", jahr = 2020)
```

Der Verlauf von Mischungstoxizitäten kann auch einzeln visualisiert werden:

```{r fig.width=10, fig.height=5}
plot_misch_mixtox_verlauf(rq_ue_beispiel_mvwizr, modus = "andauernd")
```

Schliesslich sind auch Zeitreihen der Häufigkeitsverteilung der verschiedenen Ökotox-Bewertungen möglich (folgend für kurzzeitige Verunreinigungen für die Station URT010):

```{r fig.width=7, fig.height=5}
plot_misch_mixtox_haeufigkeit(rq_ue_beispiel_mvwizr, stationscode = "URT010", modus = "kurzzeitig")
```

## Stichproben

Stichproben können mittels Raster-Darstellung pro Station dargestellt werden, um rasch explorativ wichtige Substanzen zu identifizieren:

```{r fig.width=10, fig.height=6}
plot_stich_uebersicht(mvdaten_beispiel_mvwizr, stationscode = "SA51")
```

Einige Plotfunktionen, die für Mischproben konzipiert sind, akzeptieren auch Stichproben (siehe Hilfetexte der Funktionen).
